臺中高等行政法院判決　　　　　　　　　　　　　　　九十二年度簡字第一八六號
　　原　　　告　甲○○
　　被　　　告　彰化縣稅捐稽徵處
　　代　表　人　乙○○
　　訴訟代理人　丙○○
右當事人間因有關稅捐事務，原告不服彰化縣政府中華民國九十二年十月二十三日
府法訴字第○九二○一五○九二一號訴願決定，提起行政訴訟。本院判決如左︰
　　主  文
原告之訴駁回。
訴訟費用由原告負擔。
    事實及理由
一、原告起訴意旨略謂：停放於彰化縣員林鎮○○路○段二二一巷道之車輛，均係以
    倒車方式方能駛出巷口，類此死巷並非供車輛進出及公眾通行之公共水陸道路，
    縱就所稱可供車輛進出及公眾通行論述，原告配偶蔣村榮為該巷道土地之共有人
    ，其地號為彰化縣員林鎮○○段五五八號，原告配偶之房屋位於同所五八○地號
    ，該所五五八、五七九、五八○地號之間有一個空地，車子停在五八○地號上面
    ，該巷道是私人道路，不是公共出入的道路。原告將無法行駛之ＰＴ∣３６５９
    號自用小客貨車放置於自己之土地上，並非屬於公共水陸道路範圍，卻還要受到
    行政機關的處罰，有欠公允，為此訴請撤銷原處分、復查決定及訴願決定等語。
二、被告答辯意旨略以：本件原告所有系爭車輛因未依規定參加汽車定期檢驗，經交
    通部公路局台中區監理所彰化監理站於民國（下同）八十七年五月六日逕行註銷
    牌照，嗣後系爭車輛於九十二年一月二日停放於彰化縣員林鎮○○路○段二二三
    號旁（即同路二段二二一巷道上），為被告會同監理站人員及警方聯合查緝小組
    查獲，有車輛總檢查違反使用牌照稅法案件舉發單及查獲照片等附案佐證，其經
    註銷牌照後復又使用公共水陸道路，違反使用牌照稅法第二十八條之規定，被告
    依同條第二項之規定裁處罰鍰三四、四○○元，並無違誤。至原告訴稱員林鎮○
    ○路○段二二一巷係一死巷，巷底並無迴轉空間，且原告配偶蔣村榮，為該巷道
    土地之共有人乙節，據原告提供之地籍圖謄本，經被告九十三年元月七日再次派
    員實地勘查，系爭車輛停放地點為員林鎮○○路○段二二三號旁（即員東路二段
    二二一巷），該巷道並未封閉或與外界隔離，顯係供公眾通行之巷衖，依道路交
    通管理處罰條例第三條第一款規定，自屬公共使用之水陸交通道路，此有地籍圖
    謄本及勘查照片可證。次查停放車輛之巷道，雖為原告共同持有之土地，惟如上
    述，該巷道既屬公共水陸道路，即與該巷道之所有權無關，依使用牌照稅法第二
    十八條第二項規定，註銷牌照之交通工具，使用公共水陸道路之事實一經查獲，
    即構成處罰之要件，被告依上開規定裁處罰鍰，並無不合等語。
三、按「使用公共水陸道路之交通工具，無論公用、私用或軍用，除依照其他有關法
    律，領用證照，並繳納規費外，交通工具所有人或使用人應向所在地主管稽徵機
    關請領使用牌照，繳納使用牌照稅。」、「本法用辭之定義如左：一、公共水陸
    道路：指公共使用之水陸交通路線‧‧‧」、「交通工具所有人或使用人對已領
    使用牌照之交通工具，不擬使用者，應向交通管理機關申報停止使用，其已使用
    期間應納稅額，按其實際使用期間之日數計算之；恢復使用時其應納稅額，按全
    年稅額減除已過期間日數之稅額計算之。交通工具未經所有人或使用人申報停止
    使用者，視為繼續使用，仍應依法課徵使用牌照稅。」、「逾期未完稅之交通工
    具，在滯納期滿後使用公共水陸道路經查獲者，除責令補稅外，處以應納稅額一
    倍之罰鍰。報停、繳銷或註銷脾照之交通工具使用公共水陸道路經查獲者，除責
    令補稅外，處以應納稅額二倍之罰鍰。」使用牌照稅法第三條第一項、第二條第
    一款第十三條、第二十八條定有明文。另按「違反本法第三條第一項之交通工具
    ，除新購者依本法第十六條規定審查其購用憑證之日期決定其稅額後，依本法第
    三十條規定處罰外，其他逾期未完稅、報停、繳銷牌照或經監理機關吊銷或註銷
    牌照後，使用公共道路經查獲者，依本法第二十八條規定補稅及處罰。」彰化縣
    使用牌照稅徵收細則第十五條規定甚明。
四、查原告所有ＰＴ∣３６５９號自用小客貨車，汽缸總排氣量七八三立方公分，八
    十七年五月六日因逾期未依規定參加汽車定期檢驗經註銷牌照在案，九十二年一
    月二日該車使用公共水陸道路停放於彰化縣員林鎮○○路○段二二一巷旁，經被
    告會同交通部台中區彰化監理站及彰化縣警察局交通隊查獲，被告認原告違反使
    用牌照稅法屬實，遂按八十八年至九十二年之應納稅額處以二倍罰鍰，計新臺幣
    （下同）三四、四○○元。原告不服，申請復查未獲變更，提起訴願亦遭駁回，
    有被告車輛總檢查違反使用牌照稅法案件舉發單及現場拍攝照片附原處分卷可稽
    ，經核並無不合。
五、原告雖主張系爭車輛被查獲時停放之員林鎮○○路○段二二一巷係一死巷，且該
    巷坐落之員林鎮○○段五五八號土地，為原告配偶蔣村榮與他人共有，是否屬於
    公共水陸道路有待究明，原告將車停放在員林鎮○○段五八○號土地上（原告之
    女蔣佳晏所有），原告在自己之土地上停車，還要遭受處罰，情何以堪云云，惟
    查：
    （一）系爭原告所有ＰＴ∣３６５９號自用小客貨車，於九十二年一月二日經查
          獲停放於彰化縣員林鎮○○路○段二二三號房屋旁（即員東路二段二二一
          巷旁邊），並非停放於原告房屋前面之空地即員林鎮○○段五八○號地號
          上面等情，業經於被告車輛總檢查違反使用牌照稅法案件舉發單上記載明
          確，並有查獲時現場拍攝系爭車輛停放於上開房屋旁之照片附原處分卷可
          考，復據本院比對原告提出之地籍圖謄本及被告於九十三年一月七日前往
          現場勘查套繪於地籍圖上之現場圖（附原處分卷）等確認無誤，原告謂查
          獲時系爭汽車停放於其女所有之五八○號地號土地上並不實在。
    （二）按使用牌照稅法所謂之「公共水陸道路」係指公共使用之水陸交通路線，
          該法第二條第一款規定甚明，已如前述，次按「道路：指公路、街道、巷
          衖、廣場、騎樓、走廊或其他供公眾通行的地方。」道路交通管理處罰條
          例第三條第一款亦有明文，是以使用牌照稅法第二十八條所謂公共水陸道
          路自包括各種巷衖在內，死巷並不在排除之列。查系爭車輛於九十二年一
          月二日被查獲停放於彰化縣員林鎮○○路○段二二一巷道上，為兩造所不
          爭。依原告所提出之地籍圖謄本、土地登記謄本、戶口名簿影本觀之，該
          巷道係坐落於員林鎮○○段五五八號土地上，而原告之夫蔣村榮為該筆土
          地之共有人，尚無疑義。然查該二二一巷道南邊底端向西轉彎後與另一巷
          道（即坐落同段五七四地號土地之巷道）相接，呈反ｈ型，在北端復與員
          東路相連等情，業據被告於九十三年一月七日前往現場勘查製有現場勘查
          紀錄表、現場圖，並當場拍攝照片四張附原處分卷可按，該巷道首尾均與
          員東路相通，既非死巷亦未封閉或與外界隔離，且該巷道旁有多戶住家，
          足認該巷道係供公眾通行之巷衖，依前揭道路交通管理處罰條例第三條第
          一款規定，自屬供公共使用之水陸交通道路。系爭二二一巷土地雖為原告
          之夫與他人共有之土地，然該巷道既屬公共水陸道路，則所有人之使用權
          業已受到限制，系爭汽車停放於該巷道上，仍屬使用公共水陸道路，是原
          告此部分主張亦無可採。
六、系爭汽車既經註銷牌照，復經查獲使用公共水陸道路，被告依前開使用牌照稅法
    第二十八條第二項規定裁處應納稅額二倍之罰鍰，於法並無違誤，訴願決定予以
    維持亦無不合，原告訴請撤銷均無理由，應予駁回。本件為簡易案件，爰不經言
    詞辯論逕為判決。
據上論結，本件原告之訴為無理由，依行政訴訟法第二百三十三條第一項、第二百三
十六條、第一百九十五條第一項後段、第九十八條第三項前段，判決如主文。
中　　華　　民　　國　　九十三　　　年　　　三　　　　月　　　三十一　　日
                 臺 中 高 等 行 政 法 院   第 三 庭
                                   法  官　許　金　釵
右正本證明與原本無異。
如不服本判決，應於判決送達後二十日內，以本訴訟事件所涉及之法律見解具有原則
性者，始得向本院提出上訴狀並表明上訴理由，經最高行政法院許可，否則不得上訴
；如於本判決宣示後送達前提起上訴者，應於判決送達後二十日內補提上訴理由書（
均應依對造人數提出繕本）。提起上訴應預繳送達用雙掛號郵票三九○元（三十四元
及五元郵票各十份)。
中　　華　　民　　國　　九十三　　　年　　　三　　　　月　　　三十一　　日
　　　　　　　　　　　　　　　　　 法院書記官　蔡逸媚
